【裁判字號】    95,台上,6941
【裁判日期】    951214
【裁判案由】    偽造有價證券
【裁判全文】
最高法院刑事判決            九十五年度台上字第六九四一號
上  訴  人  甲○○
上列上訴人因偽造有價證券案件，不服台灣高等法院台中分院中
華民國九十三年三月十七日第二審判決（九十二年度上訴字第二
二九四號，起訴案號：台灣台中地方法院檢察署九十一年度偵字
第一二四一三號），提起上訴，本院判決如下：
    主  文
上訴駁回。
    理  由
按刑事訴訟法第三百七十七條規定：上訴於第三審法院，非以判
決違背法令為理由不得為之；是提起第三審上訴，應以原判決違
背法令為理由，係屬法定要件；如果上訴理由狀並未依據卷內訴
訟資料具體指摘原判決不適用何種法則或如何適用不當，或所指
摘原判決違法情事，顯與法律規定得為第三審上訴理由之違法情
形不相適合時，均應認其上訴為違背法律上之程式，予以駁回。
上訴人甲○○之上訴意旨略稱：(一)、上訴人確遭告發人周傑等人
脅迫，不得已始簽發系爭本票四張，迭據上訴人供述一致，原判
決卻採信周傑及證人周安雲、周中清、周中屏就系爭本票簽發過
程前後不一之證言，資為論罪基礎，顯有違採證法則。(二)檢察官
未依上訴人聲請，就簽發系爭本票時在場之人全部進行測謊；另
法務部調查局對上訴人進行測謊前，未事先告知生理疾病將影響
測謊之正確性，原判決仍以法務部調查局之測謊結果，遽認上訴
人簽發系爭本票時未遭脅迫，亦與證據法則有違；請撤銷原判決
發回原審法院更為適法之判決等語。惟查，原判決依憑上訴人之
部分自白，周傑、周中徽、周中清、周安雲於警詢或偵審時之供
證，原判決理由二、(一)至(三)所列各項證據，資以認定上訴人連續
犯有刑法第二百零一條第一項偽造有價證券罪；因而撤銷第一審
之科刑判決，改判仍論上訴人以上開罪名，並依民國九十五年七
月一日修正施行前之刑法第五十六條連續犯規定加重其刑，及認
上訴人犯罪情狀堪以憫恕，乃依同法第五十九條規定酌減其刑後
，依先加後減之例，量處有期徒刑壹年拾月，併予諭知緩刑肆年
；已詳所憑之證據及認定之理由，並對上訴人否認犯罪之詞，
如何不足採信，亦已在理由內詳予指駁及說明；從形式上觀察，
原判決並無違背法令情形。按事實之認定、證據之取捨與證據之
證明力如何，均屬事實審法院得自由裁量、判斷之職權，苟其此
項裁量、判斷，並不悖乎通常一般人日常生活經驗之定則或論理
法則，又於判決內論其何以作此判斷之心證理由者，即不得任
意指摘其為違法，而據為提起第三審上訴之合法理由。又證據之
證明力由事實審法院依職權判斷之，告發人或證人之陳述縱有部
分前後不符，究竟何者可採，仍得本其自由心證予以斟酌，非謂
一有不符，即應認其全部均為不可採信。上訴人因經營公司不善
而陸續向周傑、周中屏、周中清及周中徽借款週轉，為取信周傑
等人，遂基於意圖供行使之用而偽造有價證券之概括犯意，未徵
得其兄徐文忠、父徐誠及母李智群之同意，先在周中屏所交付原
判決附表壹編號一、二所示本票之發票人欄偽簽徐文忠署名，而
偽造原判決附表貳所示徐文忠為共同發票人之本票二張，嗣又於
周中屏另提供之空白本票二張上發票人欄各偽簽徐誠、李智群之
署名，而偽造原判決附表所示徐誠、李智群為發票人之本票各
一張，原判決理由二已詳述其調查審認之結果，核屬事實審法院
取捨證據職權之適法行使，尚無違經驗法則及論理法則。上訴意
旨(一)執以爭論，自非適法之第三審上訴理由。又審理事實之法院
，其認定被告犯罪事實所憑之證據，並不以直接證據為限，間接
證據亦包括在內，凡綜合調查所得之各種直接及間接證據，本於
推理之作用得其心證，而為事實之判斷，苟與事實無違，此項判
斷即與完全憑空推測迥異，即不容任意指為違法。再測謊技術既
係本於心理學及生理學之理論為基礎，並佐以科學儀器詳實紀錄
受測者應答時之各項反應，復由專業人員進行問題設計及結果判
讀，所得測謊結果自具有相當之可信性；倘測謊人員具備專業之
知識技能，復事先獲得受測者之同意，所測試之問題及其方法又
具專業可靠性時，該測謊結果，如就否認犯罪有不實之情緒波動
反應，雖不能採為有罪判決之唯一依據，但非無證據能力。卷查
，本件測謊鑑定，形式上符合測謊基本要件，實質上亦符合待證
事實需求，自具測謊實體價值之判斷而具證明力。況原判決並非
僅依憑測謊報告及法務部調查局覆函為認定上訴人犯行之唯一證
據，而係引述卷內各種直接及間接證據，本於推理之作用予以綜
合判斷，查明確與事實相符，始資以論罪科刑，難認有何違法。
上訴意旨(二)再事指摘，亦非適法之第三審上訴理由。綜上所述，
上訴意旨或就原判決所為證據取捨及事實認定，任憑己見為事實
上之爭辯，或就其他與本件犯罪構成要件無關之細節，漫言指摘
，且未依據卷內資料具體表明原判決究係如何違背法令，核與法
定上訴第三審之形式要件不符，其上訴違背法律上之程式，應予
駁回。
據上論結，應依刑事訴訟法第三百九十五條前段，判決如主文。
中    華    民    國  九十五  年   十二   月   十四   日
                      最高法院刑事第十二庭
                          審判長法官  林  永  茂
                                法官  洪  文  章
                                法官  蘇  振  堂
                                法官  蕭  仰  歸
                                法官  何  菁  莪
      本件正本證明與原本無異
                                      書  記  官
中    華    民    國  九十五  年   十二   月   十八   日
                                                      j


司法院資訊處製作；財團法人民間司法改革基金會備份。
